【裁判字號】    91,易,826
【裁判日期】    920116
【裁判案由】    傷害
【裁判全文】
臺灣士林地方法院刑事判決                          九十一年度易字第八二六號
    公  訴  人  臺灣士林地方法院檢察署檢察官
    被      告  丙○○
                乙○○
右列被告因傷害案件，經檢察官提起公訴（九十一年度偵字第八一○九號），本院判
決如左：
    主  文
丙○○傷害人之身體，處拘役肆拾日，如易科罰金，以參佰元折算壹日。
乙○○傷害人之身體，處拘役肆拾日，如易科罰金，以參佰元折算壹日。
    事  實
一、緣丙○○在其行動電話之未接來電顯示欄中，發現有乙○○之行動電話號碼，懷
    疑乙○○受甲○○指使以電話進行騷擾，遂於民國九十一年六月二十五日夜間，
    以電話聯絡甲○○加以質詢，並約甲○○找乙○○於翌日凌晨二時十分許，在台
    北市內湖區○○○路○段八三號前解決。三人於斯時、地見面後，丙○○與乙○○雙方起口角，丙○○乃基於傷害之犯意先行出手毆打乙○○，乙○○不甘示弱
    ，亟思反擊，亦基於普通傷害之故意，毆打丙○○，於是二人徒手相互扭打，嗣
    經甲○○上前勸阻無效，適見附近有警察巡邏車即前往報警處理，其二人亦因已
    經打累而停手，丙○○因此受有頭皮撕裂傷二乘二公分、左顳部血腫二乘二公分
    、左臉部瘀傷二乘二公分、左前胸瘀傷一乘一公分、腹部瘀傷五乘一公分、三乘
    一公分、二乘二公分、右肘瘀傷一乘一點五公分、零點五乘二公分、右腕瘀擦傷
    一乘一點五公分、左腕瘀擦傷二乘二公分、左手瘀傷一乘一公分等傷害，乙○○
    因此受有上唇瘀傷零點五乘零點五公分、左前臂瘀傷三乘四公分、左手瘀傷一點
    五乘一公分等傷害。
二、案經被害人丙○○、乙○○訴由台北市政府警察局內湖分局移送臺灣士林地方法
    院檢察署檢察官偵查後起訴。
    理  由
一、訊據被告丙○○、乙○○二人，均否認有傷害犯行，丙○○辯稱：乙○○先出手
    推伊胸部一下，伊很生氣就反推了乙○○胸部一下，乙○○就開始毆打伊，印象
    中伊左眼已經看不清楚，眼鏡掉在地上，乙○○毆打伊全身，頭部、胸部、背部
    都有，然後甲○○也有來抓伊；伊應該會有些自然反應的動作，但因眼睛看不見
    ，所以不記得是否有出手打到乙○○的身體云云；乙○○辯稱：丙○○伊王八
    蛋，伊以「你在說什麼？」之語加以質問，丙○○就衝過來打伊，伊邊退邊擋，
    舉手擋頭部，眼鏡掉地，一千多度看不清楚，伊又跌倒，丙○○過來踹伊腰部，
    聽到證人甲○○在旁邊叫丙○○不要打，又好像看到證人甲○○拉被告丙○○，
    伊就站起來，丙○○又追過來打伊，伊看不到，就盲目揮拳自衛，丙○○也揮拳
    ，過一陣子，大家都累了才分開，伊是自衛，不是故意傷害丙○○云云。經查：
  (一)丙○○於前開時、地受有頭皮撕裂傷二乘二公分、左顳部血腫二乘二公分、左臉
    部瘀傷二乘二公分、左前胸瘀傷一乘一公分、腹部瘀傷五乘一公分、三乘一公分
    、二乘二公分、右肘瘀傷一乘一點五公分、零點五乘二公分、右腕瘀擦傷一乘一
    點五公分、左腕瘀擦傷二乘二公分、左手瘀傷一乘一公分等傷害之事實，有三軍
    總醫院附設民眾診療服務處九十年六月二十六日出具之丙○○受傷之診斷證明書
    一份，及其所提出之受傷照片二張、案發當日所穿著沾有血跡之衣褲各一件可稽
    。
  (二)乙○○於前開時、地受有上唇瘀傷零點五乘零點五公分、左前臂瘀傷三乘四公分
    、左手瘀傷一點五乘一公分等傷害，亦有三軍總醫院附設民眾診療服務處九十年
    六月二十六日出具之乙○○受傷之診斷證明書一份。
  (三)被告二人於前開時、地，有互相扭打之事實，復據目擊證人甲○○於本院調查時
    證述：「我與他二人（指被告二人）均係朋友，案發當日，十一時許我在家中睡
    覺，丙○○打電話來，說乙○○有打行動電話給他，問乙○○為何會撥這支電話
    ，我因隔日要上班，丙○○個性較急，希當日凌晨能解決，所以三人約在民權東
    路見面，我坐被告乙○○車前往，我下車丙○○將其手機給我們看，其上有未接
    來電，是被告乙○○的手機號碼，被告乙○○下車，站在丙○○旁邊，丙○○說
    乙○○敢做不敢當，他王八蛋，丙○○就先出手要打乙○○，乙○○一閃自人
    行道上跌下馬路邊，丙○○又上前打乙○○，二人就互相扭打，他們都戴眼鏡，
    眼鏡因而掉落，二人沒打多久，我無法將其二人分開，剛好看到附近有警察巡邏
    車，我請警察儘快過來處理，警員過來時，他們二人已打完。」「被告乙○○有
    擋也有打被告丙○○」等語明確（見本院九十一年十二月十一日訊問筆錄），參
    以被告二人均有受傷之情，應認甲○○所述被告二人互相扭打之情為實在。
  (四)至於被告何人先行出手，被告二人互指對方，惟甲○○證述係由丙○○先行出手
    ，本院審酌甲○○自警訊、偵查及本院審理中，前後均為相同之證述，又其證述
    乙○○亦毆打丙○○，顯未偏頗被告乙○○，是認甲○○之證詞為可信。然被告
    乙○○因丙○○先出手毆打伊，因而與之發生拉扯、扭打，是否屬正當防衛而阻
    卻違法？按正當防衛必須對於現在不法之侵害始得為之，侵害業已過去，即無正
    當防衛可言，至彼此互毆，又必以一方初無傷人之行為，因排除對方不法之侵害
    而加以還擊，始得以正當防衛論。故侵害已過去後之報復行為，與無從分別何方
    為不法侵害之互毆行為，均不得主張防衛權（最高法院三十年上字第一○四○號
    判例參照）。又按互毆係屬多數動作構成單純一罪而互為攻擊之傷害行為，縱令
    一方先行出手，而還擊（或還手）一方在客觀上苟非單純僅對於現在不法之侵害
    為必要排除之反擊行為，因其本即有傷害之犯意存在，則對於其互為攻擊之還手
    反擊行為，自無主張防衛權之餘地。經查被告二人因丙○○先行出手毆打乙○○
    之後，二人即互相近身拉扯互毆，迄兩人打累而停手，足見其二人均有毆打對方
    致傷之意，倘其中一方僅具防衛之意，應無纏打之情形，參以乙○○僅係上唇、
    左前臂、左手等處瘀傷，而丙○○受傷情形包括頭皮、左顳部、左臉部、左前胸
    、腹部右肘、右腕撕裂傷、血腫、瘀傷等情，其傷勢顯較乙○○為重，乙○○辯
    稱僅為防衛云云，令人難以置信，且其二人之扭打過程中已無從分別何方為不法
    侵害，是其二人之拉扯行為，均不應認有正當防衛權之行使，是應認乙○○朝丙○○扭打攻擊時，已心存基於積極之「打人」傷害犯意至為明灼，所辯無傷害犯
    意，委非可採，本案無正當防衛違法阻卻之情形。
  (五)綜上所述，參互各情，被告二人互有故意傷害情事明確，本件罪證已明，被告二
    人之犯行均堪以認定，應予依法論科。
二、核被告丙○○、乙○○所為，均係犯刑法第二百七十七條第一項之傷害罪。爰審
    酌被告二人均未曾犯有期徒刑以上之罪，此有臺灣高等法院被告全國前案紀錄表
    存卷可按，復均有正當職業，僅因行動電話之來電顯示細故，即徒手互毆對方，
    公然以暴力相向，又被告丙○○先行出手，惟所受傷勢較重，及其二人犯後均僅
    歸咎對方等一切情狀，各量處如主文所示之刑，並均諭知易科罰金之折算標準，
    以資警愓。
據上論斷，應依刑事訴訟法第二百九十九條第一項前段，刑法第二百七十七條第一項
、第四十一條第一項前段，罰金罰鍰提高標準條例第一條前段、第二條，判決如主文
。
本案經檢察官楊秀枝到庭執行職務
中      華      民      國      九十二      年      一    月    十六    日
                                   臺灣士林地方法院刑事第四庭
                                         法  官  趙  文  卿
右正本證明與原本無異。
如不服本判決，應於判決送達後十日內，向本院提出上訴狀。
                                         書記官  趙  彩  彤
中      華      民      國      九十二      年      一    月  二十一    日
附錄本案論罪科刑法條全文：
刑法第二百七十七條第一項：
  傷害人之身體或健康者，處三年以下有期徒刑、拘役或一千元以下罰金。


司法院資訊處製作；財團法人民間司法改革基金會備份。
